【裁判字號】    89,交聲更,1
【裁判日期】    891012
【裁判案由】    違反道路交通管理處罰條例聲明異議
【裁判全文】
臺灣士林地方法院交通事件裁定                        八十九年交聲更字第一號
    原處分機關  臺北市交通事件裁決所
    受 處 分人  乙○○
    即 異 議人
右列受處分人因違反道路交通管理處罰條例案件，對於臺北市交通事件裁決所民國八
十八年三月十六日北市交裁字第四一一六五八號違反道路交通管理事件之處分聲明異
議，經本院於八十九年三月二十八日以八十八年交聲字第三一Ｏ號裁定駁回其異議後
，受處分人不服提起抗告，經臺灣高等法院於八十九年五月二十九日以八十九年交抗
字第九十七號將原裁定撤銷，發回本院，本院裁定如左：
        主  文
異議駁回。
        理  由
一、原處分機關係以受處分人即聲明異議人乙○○於民國八十七年七月二十四日上午
    八時四十二分許，駕駛車牌號碼ＡＣ─ＯＯ一八號自用小客車，沿國道中山高速
    公路北往南行，行至十一點六公里南向處，違規行駛路肩經警拍照存證，爰依道
    路交通管理處罰條例第三十三條之規定，處罰鍰新臺幣（下同）三千元，並依同
    條例第六十三條第一項第一款規定，記違規點數一點。
二、聲明異議意旨略以：受處分人乙○○於八十七年七月二十四日，在高速公路由基
    隆返回臺北途中，因風扇皮帶斷裂，汽車溫度急遽上升，為免交通事故，不得已
    停靠路肩，以便使車子溫度下降，車子才打方向燈，卻還沒完全駛進路肩，就被
    拍照云云。
三、按行政處分作成後，應使相對人知悉，告知方式若以書面為之者，行政處分自送
    達相對人及已知之利害關係人起生其效力；若以書面以外之方式為行政處分者，
    自以其他適當方法通知或使其知悉時起，依送達通知或使知悉之內容對其發生效
    力。經查本案臺北市交通事件裁決所（下稱北市甲○○）於八十七年十二月十八
    日填製之北市交裁車字第二二─000000000號裁決書並未合法送達受處
    分人，而退回北市甲○○，嗣因受處分人於八十八年三月十五日驗車時始得知該
    案未結，即於八十八年三月十六日再次至北市甲○○陳述並聲明異議，而由北市
    甲○○於八十八年三月十六日依違反道路交通管理事件統一裁罰標準及處理細則
    第四十三條規定與基於職權，另製北市交裁字第四一一六五八號裁決書裁決以低
    額三千元繳納罰鍰，並由陳碧珊代為收受送達，有臺北市交通事件裁決所八十九
    年八月五日北市裁四字第八九七Ｏ二一七三ＯＯ號函、送達證書及查詢國內各類
    掛號郵件查單各一份在卷足憑，是北市甲○○於八十七年十二月十八日填製之北
    市交裁車字第二二─000000000號裁決書並未合法送達受處分人，該行
    政處分既未發生效力，嗣再於八十八年三月十六日填製北市交裁字第四一一六五
    八號裁決書，並無違一案不二罰原則；北市甲○○雖誤檢送北市交裁車字第二二
    ─000000000號裁決到院審理，惟受處分人於本院審理時自承係針對八
    十八年三月十六日北市交裁字第四一一六五八號裁決聲明異議，是受處分人異議
    之標的並無違誤，合先述明。
四、按汽車行駛高速公路，不得在路肩上行駛或利用路肩超越前車或倒車，高速公路
    交通管制規則第九條第一項第二款定有明文，又汽車行駛於高速公路，而不遵管
    制之規定者，處汽車駕駛人新臺幣三千元以上六千元以下罰鍰，道路交通管理處
    罰條例第三十三條第一項定有明文，而汽車駕駛人駕駛汽車違反道路交通管理處
    罰條例第三十三條規定者，除應依該條所規定之罰鍰處罰外，並予記違規點數一
    點，道路交通管理處罰條例第六十三條第一項第一款亦定有明文。
五、訊據受處分人乙○○固不否認有於前揭時地，駕駛前開車號汽車行經該地行駛路
    肩為警以科學儀器拍照存證逕行舉發之事實，惟矢口否認有何違反道路交通管理
    處罰條例之行為，辯稱：當時因汽車溫度急遽上升，為免生交通事故，不得已才
    打方向燈停靠路肩，在未完全駛入路肩時，即被拍照，當時停靠路肩約數分鐘後
    ，車溫降低，始直駛由南京東路交流道下來，儘速找一家車行修理，嗣發現風扇
    皮帶斷裂云云。經查（一）受處分人於上開時地駕駛車牌號碼ＡＣ─ＯＯ一八號
    自用小客車違規行駛高速公路路肩之事實，有照片一幀、內政部警政署國道公路
    警察局（88）公警局交字第ＯＯ一八四Ｏ二三號違反道路交通管理事件通知單一
    紙在卷可憑。（二）依卷附照片並未發現受處分人有閃示方向燈及故障燈號，且
    行車方向角度亦無偏向路肩停放之跡象，同時並與他車併排行駛，顯非初入路肩
    ，參以內政部警政署國道公路警察局第一警察隊八十八年四月二十一日公警國一
    刑字第Ｏ三四七七號函所示：受處分人上開違規行駛路肩之時，同時段違規車輛
    計有五部，而受處分人之車為第四部等情，受處分人違規行駛路肩之行為應可認
    定，復按汽車風扇皮帶斷裂致車溫升高，於稍事停車數分鐘後，仍無法使車溫降
    低，倘貿然行駛可能導致引擎過熱而燒毀，受處分人理應知悉，然卻捨暫停路邊
    等待救援，執意駛下交流道尋覓修車廠修護，顯非合理，又未能提出修車之證明
    及修車廠名稱以實其說，自難遽信。（三）至證人陳碧珊雖證稱：她（受處分人
    ）停在路邊有下來，我當時很睏，意識不是很清楚，至於她有無打開引擎蓋那些
    我不清楚，只知她在等溫度下來，我記得我們有去巷子一家修車廠換皮帶，我那
    時昏昏沉沉的等語（臺灣臺北地方法院八十八年交聲字第二九三號卷第二十五頁
    背面、第二十六頁），是證人陳碧珊自承當時很睏，意識不是很清楚，則何能清
    晰知悉受處分人停車係等汽車溫度降下來？復按受處分人於本院審理時亦稱陳碧
    珊當時是在睡覺等語（本院八十九年八月二十八日審判筆錄），是證人陳碧珊之
    證言，即難遽為有利受處分人之認定。且受處分人稱當天早上約四、五時，伊帶
    小孩並邀朋友去基隆玩，從家中出發，由重慶北路上交流道云云，惟證人陳碧珊
    卻證稱伊與受處分人及其小孩去基隆玩，渠等約在台北車站見面，前一天晚上去
    ，第二天早上回來云云，互核受處分人與證人之出發時間及會合地點迴異，是證
    人陳碧珊之證言，尚難採信。從而本件受處分人辯稱當時因汽車溫度急劇上升，
    為免生交通事故，不得已停靠路肩，在未完全駛入路肩時，即被拍照云云，不足
    採信。本件事證明確，受處分人之違規行為堪予認定。
六、綜上所述，受處分人確有於前揭時地駕駛汽車違規行駛高速公路路肩之行為，原
    處分機關依道路交通管理處罰條例第三十三條第一項及第六十三條第一項第一款
    規定，裁處異議人罰鍰新臺幣三千元並予記違規點數一點，核無違誤，本件異議
    為無理由，應予駁回。
據上論斷，應依道路交通案件處理辦法第十九條，裁定如主文。
中    華    民    國      八十九     年       十       月      十二     日
                              臺灣士林地方法院交通法庭
                                      法  官  杜  惠  錦
右正本證明與原本無異。
如不服本裁定，應於裁定送達後五日內，向本院提出抗告狀。
                                      書記官  施  惠  卿
中    華    民    國      八十九     年       十       月      十七     日


司法院資訊處製作；財團法人民間司法改革基金會備份。
